臺灣臺北地方法院刑事判決
111年度審易字第1286號
公  訴  人  臺灣臺北地方檢察署檢察官
被      告  蔡嘉政



上列被告因侵占遺失物案件，經檢察官提起公訴（111年度偵緝
字第1076號），本院判決如下：
    主  文
蔡嘉政犯侵占離本人所持有之物罪，處罰金新臺幣捌仟元，如易
服勞役，以新臺幣壹仟元折算壹日。
未扣案如附表所示之物沒收，於全部或一部不能沒收或不宜執行
沒收時，追徵其價額。
    事  實
一、蔡嘉政於民國110年10月11日晚間11時許，騎乘車牌號碼000
    -000號普通重型機車，行經臺北市松山區饒河街221巷及松
    河街交岔路口時，見張耀文遺落在上址處之筆記型電腦包1
    只(內含ASUS牌筆記型電腦1臺、隨身碟1個、線材1條、滑鼠
    1支等物品，下稱本案電腦包)，竟意圖為自己不法之所有，
    基於侵占離本人所持有之物之犯意，在上址處，撿拾該筆電
    包1只後，予以侵占入己。
二、案經張耀文訴由臺北市政府警察局松山分局報請臺灣臺北地
    方檢察署檢察官偵查起訴。
    理  由
壹、證據能力部分：
一、按被告以外之人於審判外之陳述，雖不符刑事訴訟法第159
    條之1至第159條之4之規定，而經當事人於審判程序同意作
    為證據，法院審酌該言詞陳述或書面陳述作成時之情況，認
    為適當者，亦得為證據。當事人、代理人或辯護人於法院調
    查證據時，知有第159條第1項不得為證據之情形，而未於言
    詞辯論終結前聲明異議者，視為有前項之同意，同法第159
    條之5第1項、第2項有明文規定。本判決所引用具傳聞性質
    之各項證據資料，檢察官、被告蔡嘉政均未於言詞辯論終結
    前聲明異議，本院審酌結果，認依上開證據資料製作時之情
    況，尚無違法不當及證明力明顯過低之瑕疵，認為以之作為
    證據應屬適當，依上開規定，應認有證據能力。
二、另本院以下所引用之非供述證據，均與本案事實具有自然關
    聯性，且核屬書證性質，又查無事證足認有違背法定程序或
    經偽造、變造所取得等證據排除之情事，復經本院依刑事訴
    訟法第165條踐行書證之調查程序，況檢察官、被告對此部
    分之證據能力亦均不爭執，是均有證據能力。
貳、實體部分：
一、被告固坦承其於上開時間、地點，撿拾告訴人張耀文遺落之
　　本案電腦包1個，惟矢口否認有侵占離本人所持有之物之犯
　　行，辯稱：其有聽到1個女生（即告訴人）說掉了1個包包，
　　她問路人有沒有看到她的包包，其撿到本案電腦包後，有在
　　現場等待告訴人回來，但是都等不到，其後來騎車到巷子裡
　　有打開看一下，發現裡面東西壞掉，其就丟掉了云云。經查
　　：
　㈠上開被告坦認之事實，核與證人即告訴人於警詢及偵查中之
    指述情節，且有現場監視錄影器畫面光碟暨翻拍照片在卷可
    佐，已堪認定。
　㈡被告固以前詞置辯，惟常人於拾獲財物時，如無意據為己有，縱無法聯繫失主以交還，當會送警招領以利物歸原主，被告既自承其有聽到告訴人說掉了1個包包，及問路人有沒有看到她的包包等語，則被告拾獲本案電腦包後明知為有主物，竟擅自打開查看，發現東西壞掉後即丟棄，而非報警處理，顯屬本於侵占離本人所持有之物之犯意而將之據為己有無誤，是被告前揭所辯，顯屬卸責之詞，實無足採。
　㈢綜上所述，本案事證明確，被告犯行堪以認定，應予依法論
    科。
二、核被告所為，係犯刑法第337條之侵占離本人持有物罪。爰
    審酌被告上開犯行，顯欠缺尊重他人財產法益之態度，法治
    觀念有所偏差，應予非難，另考量其犯後態度、犯罪動機、
    手段、侵占物品價值，暨其自述之智識程度、家庭經濟生活
    狀況等一切情狀，量處如主文所示之刑，並諭知易服勞役之
    折算標準。
三、未扣案如附表所示之物，屬被告之犯罪所得，爰依刑法第38
　　條之1第1項前段宣告沒收，於全部或一部不能沒收或不宜執
　　行沒收時，依同條第3項規定，追徵其價額。
四、據上論斷，應依刑事訴訟法第299條第1項前段，判決如主文
    。
本案經檢察官凃永欽提起公訴，檢察官王巧玲到庭執行職務。 
　　　　　　　　　
中　　華　　民　　國　　111 　年　　11　　月　　29　　日
　　　　　　　　　刑事第二十二庭  法　官  翁毓潔
上正本證明與原本無異。 
如不服本判決應於收受送達後20日內向本院提出上訴書狀，並應
敘述具體理由；其未敘述上訴理由者，應於上訴期間屆滿後20日
內向本院補提理由書（均須按他造當事人之人數附繕本）「切勿
逕送上級法院」。告訴人或被害人如對於本判決不服者，應具備
理由請求檢察官上訴，其上訴期間之計算係以檢察官收受判決正
本之日期為準。因疫情而遲誤不變期間，得向法院聲請回復原狀
。
                                  書記官  陽雅涵
中　　華　　民　　國　　111 　年　　11　　月　　29　　日
附表：
名稱 筆記型電腦包1只(內含ASUS牌筆記型電腦1臺、隨身碟1個、線材1條、滑鼠1支) 
附錄本案論罪科刑法條
中華民國刑法第337條
意圖為自己或第三人不法之所有，而侵占遺失物、漂流物或其他
離本人所持有之物者，處1萬5千元以下罰金。